【裁判字號】    90,易,256
【裁判日期】    900308
【裁判案由】    違反能源管理法
【裁判全文】
臺灣臺南地方法院刑事判決                            九十年度易字第二五六號
    公  訴  人  臺灣台南地方法院檢察署檢察官
    被      告  甲○○
右列被告因違反能源管理法案件，經檢察官提起公訴（八十九年度營偵字第一五六三
號），本院判決如左：
    主      文
甲○○未經許可而經營中央主管機關指定之能源產品之銷售業務，處罰金新臺幣拾貳
萬元，如易服勞役，以新臺幣玖佰元即銀元參佰元折算壹日。
扣案之加油槍一支、加油計量器、馬達幫浦一組、帳單三本、柴油參仟伍佰公升均沒
收。
    事      實
一、甲○○未經許可，自民國八十九年九月下旬某日起，在其開設位於台南縣學甲鎮
    ○○路五一一號豐德汽車電機行後方之空地處，擅自設置加油站，經營中央主管
    機關指定之能源產品柴油之銷售業務，並以每公升新台幣（下同）十一點五元出
    售予不特定之貨車司機，迨至同年十月二十四日十三時四十分許，陳文達駕駛車
    牌號碼９Ｊ—３２２號曳引車正在上址加油時，為警當場查獲，並扣得柴油三千
    五百公升、加油槍一支、加油計量器、馬達幫浦一組（均由甲○○保管中）及帳
    單三本（計五十張）。
二、案經台南縣警察局學甲分局報告臺灣台南地方法院檢察署檢察官偵查起訴。
    理    由
一、訊據被告甲○○就有私下為大貨車加油一情坦白承認，惟矢口否認有私設加油站
    之犯行，辯稱：伊所設之加油設備均是為自己或親友之車輛加油，且均以等價之
    方式販售，並未有營利云云。
二、按能源管理法第二十條之一之罪，其構成要件僅須行為人未經許可而經營中央主
    管機關指定之能源產品柴油之銷售業務，即成立犯罪，而不論銷售之對象、行為
    人究否因此賺得利益，此觀諸該條文規定係以「銷售」而非「販售」或「販賣」
    自明。故被告是否因經營上開加油站而獲取利潤，原無礙該罪之成立。然查扣案
    油品經檢驗結果，與經濟部經（八八）能字第八八四六二二一九號公告之柴油規
    格第一項全然相符，屬該公告柴油規格第一項之柴油，有中國石油股份有限公司
    鍊製研究所燃料組實驗室檢驗報告一份在卷可憑。另被告為他人加油一情，已為
    被告於警、偵訊及本院審理時所自承，而至被告上開處所加油之車輛眾多，此觀
    諸扣案帳單上中記載五二一、六０九、七一三、九九五、五八五、四四八、三一
    二、六七０、四０六、二八一、四八二、七八０、金田、清江、國信等各式車輛
    代號及加油數量自明。再者且被告並無法交代上開車輛之車主及相關資料，已據
    被告於警訊人自承在卷，衡情若真如被告所言僅為其親友加油，被告焉有無法交
    代上開車輛之車主及相關資料之情事。被告另大費週章，設置油桶、加油槍、並
    屯積高達三千五百公升之柴油，在在均需另支出費用，足徵被告係私設加油站供
    予不特定人之車輛加油，其上開辯稱單為親友加油未賺取差額一節，為事後卸責
    之責，不足採信。此外復有現場照片八張，扣案被告所有資以經營加油站之柴油
    三千五百公升、加油槍一支、加油計量器、馬達幫浦一組及帳單三本扣案可稽，
    本件事證明確，被告犯行洵堪認定。
二、核被告先後多次未經許可，販售柴油予不特定人，屬包括於一個經營柴油之銷售
    業務範圍內所為之行為，係犯能源管理法第二十條之一之罪。爰審酌被告犯罪之
    動機、目的、販售油品之規模及數量、所生危害及犯罪後態度未能坦承犯行等一
    切情狀，量處如主文所示之刑，並諭知易服勞役之折算標準，以示懲儆。扣案之
    加油槍一支、加油計量器、馬達幫浦一組、帳單三本則為被告所有並供犯罪所用
    之物，業經被告供明在卷，應依刑法第三十八條第一項第二款宣告沒收。而扣案
    之柴油三千五百公升，則為未經許可而銷售中央主管機關指定之能源產品，應依
    能源管理法第二十條之一宣告沒收。
三、據上論斷，應依刑事訴訟法第二百九十九條第一項前段，能源管理法第二十條之
    一、刑法第十一條前段、四十二條第二項、第三十八條第一項第二款，罰金罰鍰
    提高標準條例第二條，判決如主文。
本案經檢察官高峰祈到庭執行職務。
中      華      民      國    九十    年    三        月         八    日
                                  臺灣臺南地方法院刑事第四庭
                                      法  官      鄧  希  賢
右正本證明與原本無異。
如不服本判決，應於判決送達後十日內向本院提出上訴狀( 應附繕本 )。
                                      書記官      陳  美  蓉
中      華      民      國    九十    年    三        月         八    日
附錄法條：
能源管理法第二十條之一
未經許可而經營中央主管機關指定之能源產品之輸入、輸出、生產、銷售
業務者，處一年以下有期徒刑、拘役或科或併科新臺幣三十萬元以下罰金
，並得沒收其輸入、輸出、生產、銷售之產品。


司法院資訊處製作；財團法人民間司法改革基金會備份。
